臺灣臺北地方法院刑事判決　　　　　　　94年度訴字第1266號
公　訴　人　臺灣臺北地方法院檢察署檢察官
被　　　告　丁○○
選任辯護人　王玉楚律師
被　　　告　甲○○
選任辯護人　甘義平律師
　　　　　　姚本仁律師
　　　　　　莊秀銘律師
上列被告等因違反槍砲彈藥刀械管制條例案件，經檢察官提起公
訴（94年度偵字第8983號、第10100 號），乙○判決如下：
    主  文
丁○○未經許可，持有手槍，處有期徒刑伍年拾月，併科罰金新
台幣拾萬元。罰金如易服勞役，以銀元佰元（即新臺幣玖佰元
）折算壹日。扣案之美造制式點22手槍壹枝（槍枝管制編號：00
00000000號）、制式點22子彈（口徑6 ．35mm、即0 ．25吋）拾
肆顆、榴彈壹發均沒收。
甲○○無罪。
    事  實
一、丁○○之不詳姓名、年籍之成年友人「張高明」（音譯，綽
    號為「小豬兄」）本即持有具殺傷力之美造制式點22手槍1
    枝（槍枝管制編號：0000000000號）、制式點22子彈（口徑
    6 ．35mm、即0 ．25吋）17顆（鑑驗時已試射3 顆）、改造
    之榴彈1 發等物（下稱系爭槍彈）。緣丁○○為免「張高明
    」持系爭槍彈從事不法犯罪，乃提議代為保管，而於民國94
    年2 、3 月間，在雲林縣虎尾鎮街上之「歸去來茶坊」處，
    向「張高明」收受已裝在非其所有之紙盒內、且外包手提白
    色紙袋之系爭槍彈，隨即攜帶北上，將之放置在台北縣新莊
    市○○路360 之14號11樓租屋處之臥室內，未經主管機關許
    可而持有之，嗣於同年5 月22日3 、4 時許，丁○○為避免
    隔天要來搬家之搬家工人發現系爭槍彈，乃專程自台北市○○○路之DJ舞廳駕駛平常由其使用之廂型車（車牌號碼：6N
    －3307號，下稱系爭車輛）回前開租屋處，將系爭槍彈改放
    置在系爭車輛之副駕駛座腳踏板上，繼續支配管領系爭槍彈
    ，並再駕駛系爭車輛回DJ舞廳。是日4 時許，丁○○與其女
    姓友人從DJ舞廳改換至光復南路附近之紫色舞廳，將系爭車
    輛之鑰匙交予不知情之甲○○（詳如後述），甲○○隨後亦
    駕駛系爭車輛從DJ舞廳改換至紫色舞廳與丁○○會合，並將
    系爭車輛違規停放在台北市○○○路○ 段與光復北路口。是
    日6 時許，巡邏警員丙○○發現甲○○違規穿越馬路，站立
    在系爭車輛前面，直覺甲○○是從搖頭店出來，乃趨前盤查
    ，甲○○對於警員丙○○之詢問，諉稱未帶任何證件，身上
    只有一把家裡鑰匙，並將該鑰匙交予警員丙○○，警員丙○○認定該鑰匙乃係系爭車輛類型之汽車鑰匙，質問系爭車輛
    是否為甲○○開來的，甲○○沈默以對，警員丙○○乃逕以
    該鑰匙開啟系爭車輛之車門，發現副駕駛座腳踏板上有1 個
    白色紙袋內裝有1 個紙盒，警員丙○○在甲○○未積極表示
    自願同意之情況下，擅自開啟前開紙盒，發現紙盒內裝有系
    爭槍彈，始悉上情。
二、案經台北市政府警察局大安分局報請台灣台北地方法院檢察
    署檢察官偵查起訴。
    理  由
壹、有罪部分：
  一、關於被告丁○○之辯護人爭執系爭槍彈係違法搜索所取得
      ，應無證據能力部分：
      (一)按警察勤務條例規定警察機關執行勤務之編組及分工，
        並對執行勤務得採取之方式加以列舉，已非單純之組織
        法，實兼有行為法之性質。依該條例第11條第3 款，臨
        檢自屬警察執行勤務方式之一種。臨檢實施之手段：檢
        查、路檢、取締或盤查等不問其名稱為何，均屬對人或
        物之查驗、干預，影響人民行動自由、財產權及隱私權
        等甚鉅，應恪遵法治國家警察執勤之原則。實施臨檢之
        要件、程序及對違法臨檢行為之救濟，均應有法律之明
        確規範，方符憲法保障人民自由權利之意旨。上開條例
        有關臨檢之規定，並無授權警察人員得不顧時間、地點
        及對象任意臨檢、取締或隨機檢查、盤查之立法本意。
        除法律另有規定外，警察人員執行場所之臨檢勤務，應
        限於已發生危害或依客觀、合理判斷易生危害之處所、
        交通工具或公共場所為之，其中處所為私人居住之空間
        者，並應受住宅相同之保障；對人實施之臨檢則須以有
        相當理由足認其行為已構成或即將發生危害者為限，且
        均應遵守比例原則，不得逾越必要程度。臨檢進行前應
        對在場者告以實施之事由，並出示證件表明其為執行人
        員之身分。臨檢應於現場實施，非經受臨檢人同意或無
        從確定其身分或現場為之對該受臨檢人將有不利影響或
        妨礙交通、安寧者，不得要求其同行至警察局、所進行
        盤查。其因發現違法事實，應依法定程序處理者外，身
        分一經查明，即應任其離去，不得稽延。前述條例第11
        條第3 款之規定，於符合上開解釋意旨範圍內，予以適
        用，始無悖於維護人權之憲法意旨，此業據司法院大法
        官釋字第535 號解釋闡示甚明。嗣於92年6 月25 日 經
        總統令制定公布警察職權行使法，且於同年12月1 日施
        行。其中關於盤查、臨檢之要件及程序，亦經該法第4
        條、第6 條、第7 條分別加以明定。查本件係巡邏警員
        丙○○發現被告甲○○違規穿越馬路，站立在系爭車輛
        前面，直覺被告甲○○是從搖頭店出來，乃趨前盤查，
        被告甲○○對於警員丙○○之詢問，諉稱未帶任何證件
        ，身上只有一把家裡鑰匙，並將該鑰匙交予警員丙○○
        ，警員丙○○認定該鑰匙乃係系爭車輛類型之汽車鑰匙
        ，質問系爭車輛是否為被告甲○○開來的，被告甲○○
        沈默以對等情，業據證人即警員丙○○於乙○審理時證
        述甚詳（見乙○審判筆錄第32頁以下），是警員丙○○
        就前開臨檢之發動及臨檢程序，與警察職權行使法第4
        條、第6 條第1 項第1 款、第7 條第1 項第1 款之規定
        尚無違背，應屬合法而未逾越必要程度。
      (二)次按，臨檢既為警察對人或場所涉及現在或過去之某些
        犯行產生合理懷疑時，為維持公共秩序及防止危害之發
        生，而在公共場所或指定之場所對人民加以攔阻（並不
        等於逮捕）、盤詰（並不等於訊問）、檢查（並不等於
        搜索）之執行勤務方式。是若於臨檢過程中，發現可疑
        為犯罪之工具、證據等資料，仍不得以搜索之方式扣押
        該等物品。關於搜索、扣押之法定程序，在採令狀主義
        之國家，其刑事訴訟法均明文規定，搜索、扣押均應依
        法定程序，憑令狀始得為之。刑事訴訟法除第130 條規
        定「檢察官、檢察事務官、司法警察官或司法警察逮補
        被告、犯罪嫌疑人或執行拘提、羈押時，雖無搜索票，
        得逕行搜索其身體，隨身攜帶之物件，所使用之交通工
        具及其立即可觸及之處所。」之「附帶搜索」；第131
        條第1 項規定：「有左列情形之一者，檢察官、檢察事
        務官、司法警察官或司法警察，雖無搜索票，得逕行搜
        索住宅或其他處所：一因逮捕被告、犯罪嫌疑人或執行
        拘提、羈押，有事實足認被告或犯罪嫌疑人確實在內者
        。二因追躡現行犯或逮捕脫逃人，有事實足認現行犯或
        脫逃人確實在內者。三有明顯事實足信為有人在內犯罪
        而情形急迫者。」之「逕行搜索」；第131 條第2 項規
        定：「檢察官於偵查中確有相當理由認為情況急迫，非
        迅速搜索，24小時內證據有偽造、變造、湮滅或隱匿之
        虞者，得逕行搜索，或指揮檢察事務官、司法警察官或
        司法警察執行搜索，並層報檢察長。」之為保全證據所
        為之「緊急搜索」及第131 條之1 規定「搜索，經受搜
        索人出於自願性同意者，得不使用搜索票。但執行人員
        應出示證件，並將其同意之意旨記載於筆錄。」之「自
        願性同意搜索」，均得為無令狀之非要式強制處分外，
        偵查中檢察官認為有搜索之必要者，應依第128 條之1
        第1 項規定，以書面記載第128 條第2 項各款所列搜索
        應記載之事項，並敘述理由，聲請該管法院核發搜索票
        ；司法警察官因調查犯罪嫌疑人犯罪情形及蒐集證據，
        認有搜索之必要者，應依第128 條之1 第2 項及第1 項
        之規定，報請檢察官許可後，向該管法院聲請核發搜索
        票，始得進行搜索及扣押。查本件查獲警員丙○○在盤
        查身分不明之被告甲○○時，固發現系爭車輛內白色紙
        袋內裝有1 個紙盒，已據證人丙○○供述明確（見前開
        筆錄），惟其當時並無從知悉該紙盒內是否有違禁物品
        ，是依當時情形顯無上開「附帶搜索」、「逕行搜索」
        、「緊急搜索」等規定之適用。參以警員丙○○前開證
        述，被告甲○○並未事前以積極意思表示之方式同意警
        員丙○○開啟置放在車內之紙盒，僅係沈默以對，不置
        可否，顯見被告甲○○當時並未以具體之積極意思表示
        同意警員丙○○搜索該紙盒，而查獲系爭槍彈，是以，
        本件亦無上開「自願性同意搜索」規定之適用。
      (三)惟按，除法律另有規定外，實施刑事訴訟程序之公務員
        因違背法定程序取得之證據，其有無證據能力之認定，
        應審酌人權保障及公共利益之均衡維護，此為刑事訴訟
        法第158 條之4 所明定。因違反法定程序取得之證據，
        應否予以排除，必須考量容許其作為認定事實之依據，
        是否有害於公平正義。倘依憲法所揭示之基本精神，就
        個案違反法定程序情節、犯罪所生危害等事項綜合考量
        結果，尤以蒐集非供述證據之過程違背法定程序，因證
        物之型態並未改變，故認以容許其作為認定事實之依據
        ，始符合審判之公平正義及公共利益，而不予排除，自
        不能指為違法（最高法院92年度台上字第4455號刑事判
        決意旨參照）。又刑事訴訟，係以確定國家具體之刑罰
        權為目的，為保全證據並確保刑罰之執行，於訴訟程序
        之進行，固有許實施強制處分之必要，惟強制處分之搜
        索、扣押，足以侵害個人之隱私權及財產權，若為達訴
        追之目的而漫無限制，許其不擇手段為之，於人權之保
        障，自有未周，故基於維持正當法律程序、司法純潔性
        及抑止違法偵查之原則，實施刑事訴訟程序之公務員不
        得任意違背法定程序實施搜索、扣押；至於違法搜索扣
        押所取得之證據，若不分情節，一概以程序違法為由，
        否定其證據能力，從究明事實真相之角度而言，難謂適
        當，且若僅因程序上之瑕疵，致使許多與事實相符之證
        據，無例外地被排除而不用，例如案情重大，然違背法
        定程序之情節輕微，若遽捨棄該證據不用，被告可能逍
        遙法外，此與國民感情相悖，難為社會接受，自有害於
        審判之公平正義，因此，對於違法搜索所取得之證據，
        為兼顧程序正義及發現實體真實，應由法院於個案審理
        中，就個人基本人權之保障及社會安全之維護，依比例
        原則及法益權衡原則，予以客觀之判斷，亦即應就(1)違
        背法定程序之程度。(2)違背法定程度時之主觀意圖（即
        實施搜索扣押之公務員是否明知違法並故意為之）。(3)
        違背法定程序時之狀況（即程序之違反是否有緊急或不
        得已之情形）。(4)侵害犯罪嫌疑人或被告權益之種類及
        輕重。(5)犯罪所生之危險或實害。(6)禁止使用證據對於
        預防將來違法取得證據之效果。(7)偵審人員如依法定程
        序，有無發現該證據之必然性。(8)證據取得之違法對被
        告訴訟上防禦不利益之程度等情狀予以審酌，以決定應
        否賦予證據能力。」（最高法院92年度台上字第2574號
        刑事判決可資參照）。準此，本件雖不符合上開「附帶
        搜索」、「逕行搜索」、「緊急搜索」及「自願性同意
        搜索」之情況，警員丙○○卻仍就被告甲○○所駕駛系
        爭車輛內之紙盒進行搜索，進而查獲系爭槍彈，然因警
        員丙○○違法搜索所蒐集者為非供述性證據，並未改變
        證物之型態而影響上開扣案物之可信性，且當時之情形
        確屬緊急，如依法定程序，亦應有發現該證據之必然性
        ，警員丙○○於執行搜索時，經核亦無任何過當之行為
        或故意違反上開搜索規定之情況，是揆諸前揭法條規定
        及最高法院之判決要旨，應認系爭槍彈確可採為證據，
        而有證據能力。
  二、前開事實，已據被告丁○○於乙○審理時坦承不諱，核與
      證人丙○○於乙○審理時之證稱相符，復有扣案之系爭槍
      彈足資佐證；扣案之手槍、子彈，經送鑑定，該手槍1 枝
      乃係美國BERETTA 廠製21A 型口徑0 ．25吋之制式半自動
      手槍，機械性能良好，可擊發同口徑之制式子彈，具殺傷
      力，該子彈17顆乃係口徑6 ．35MM（0 ．25吋）之制式子
      彈（鑑驗時已試射3 顆），均具殺傷力，有內政部警政署
      刑事警察局94年5 月26日刑鑑字第0940081065號槍彈鑑定
      書在卷可稽；扣案之榴彈1 發，經送鑑定，其內部裝置與
      制式榴彈不同，其裝藥及底火裝置，與一般制式子彈裝置
      近似，惟體積及藥量比較一般土造子彈增大，依其改裝改
      造情形，認由適合其發射之榴彈發射器擊發，於近距離具
      殺傷力，有法務部調查局94年8 月9 日調科參字第094003
      46150 號鑑定通知書附卷可憑，足證被告丁○○前開自白
      與事實相符，應可採信。本件事證明確，被告丁○○未經
      許可，持有系爭槍彈犯行，堪以認定。
  三、論罪科刑的理由：
      (一)查榴彈依其性質乃屬於槍砲彈藥刀械管制條例第7 條第
        1 項所規定之「各類砲彈」之一，核被告丁○○所為，
        就持有制式手槍及改造榴彈部分，係犯槍砲彈藥刀械管
        制條例第7 條第4 項之未經許可持有手槍、砲藥罪，就
        持有子彈部分，係犯同條例第12條第4 項之未經許可持
        有子彈罪。
      (二)被告丁○○以一持有行為同時觸犯未經許可持有手槍罪
        、未經許可持有砲彈罪、未經許可持有子彈罪等數罪名
        ，為想像競合犯，應依刑法第55條前段規定，從情節較
        重之未經許可持有手槍罪處斷。
      (三)乙○審酌被告丁○○未經許可即持有系爭槍彈，數量為
        數不小，對社會治安之潛在危害性相當大，本應處以重
        刑，惟念及並無證據足以證明被告丁○○曾持系爭槍彈
        用以犯罪，或意圖犯罪，且亦無前科，素行良好，犯罪
        後尚能坦承犯行等情狀，量處如主文所示之刑，並就併
        科罰金部分諭知易服勞役之折算標準，以資懲儆。
      (四)被告丁○○前開犯行，惡性不輕，已如前述，其情節經
        核尚非堪可憫恕，自不得再依刑法第59條之規定酌量減
        輕其刑，被告丁○○之辯護人認應依刑法第59條之規定
        酌減其刑云云，顯屬輕縱，不足採取。
  四、扣案物之沒收：
      (一)扣案之系爭槍彈，均具殺傷力，已如前述，核屬違禁物
        ，爰均依刑法第38條第1 項第1 款宣告沒收。至原扣案
        具有殺傷力之制式子彈3 顆，於鑑驗過程中因試射擊發
        ，已失其子彈違禁物之性質，均無庸宣告沒收，附此敘
        明。
      (二)扣案之裝載系爭槍彈之紙袋、紙盒各1 個，經核尚非違
        禁物，雖為被告丁○○持有系爭槍彈所用之物，惟參以
        被告丁○○於乙○審理時所述，扣案之紙袋、紙盒乃係
        「張高明」所有，爰不併予宣告沒收。
貳、無罪部分：
  一、公訴意旨略以：被告甲○○與被告丁○○2 人均明知未經
      許可不得非法持有具有殺傷力之制式槍彈，竟基於犯意之
      聯絡，先由被告丁○○於94年5 月中旬，在雲林縣虎尾鎮
      向綽號「小豬兄」之成年男子，收受具有殺傷力之系爭槍
      彈，並將系爭槍彈藏匿在紙盒內，放置於2 人共同使用之
      系爭車輛副駕駛座座椅下方，而非法持有之。嗣於同年月
      22日6 時許，被告甲○○駕駛系爭車輛外出，停放在台北
      市○○○路○ 段與光復北路口時，為警當場查獲，並扣得
      系爭槍彈，因認被告甲○○涉犯槍砲彈藥刀械管制條例第
      7 條第4 項之未經許可持有手槍、砲藥罪嫌、第12條第4
      項之未經許可持有子彈罪嫌云云。
  二、按犯罪事實應依證據認定之，無證據不得推定其犯罪事實
      ；而不能證明被告犯罪者，應諭知無罪之判決，刑事訴訟
      法第154 條第2 項、第301 條第1 項分別定有明文。又認
      定不利於被告之事實，須依積極證據，苟積極證據不足為
      不利於被告事實之認定時，即應為有利於被告之認定，更
      不必有何有利之證據，此有最高法院30年上字第816 號判
      例可資參照。
  三、公訴人認被告甲○○涉犯前開罪嫌，無非以被告丁○○於
      警詢及檢察官偵查之供述，可證明其向綽號「小豬兄」之
      人取得系爭槍彈，並放置在系爭車輛之事實；被告甲○○
      於警詢及檢察官偵查時之供述，可證明其與被告丁○○共
      同使用系爭車輛，且知悉系爭槍彈存放在紙盒之事實，及
      扣案之系爭槍彈、前開內政部警政署刑事警察局、法務部
      調查局之鑑驗報告書等證據方法，為其主要之論據。訊據
      被告甲○○堅決否認有前開犯行，辯稱意旨略以：我於94
      年5 月22日4 時許，向被告丁○○借用系爭車輛時，雖見
      有以手提紙袋外包之紙盒乙個，放置在副駕駛座下，然而
      ，我並不知道紙盒內置有系爭槍彈，我並未持有系爭槍彈
      云云。
  四、經查：
      (一)系爭槍彈原本為被告丁○○之友人所持有，而被告丁○○為免該友人持系爭槍彈從事不法犯罪，乃提議代為保
        管，而於94年2 、3 月間，自雲林縣虎尾鎮向其友人收
        收受已裝在紙盒內、且外包手提白色紙袋之系爭槍彈，
        隨即攜帶北上，將之放置在其前開租屋處之臥室內而持
        有之，斯時，被告甲○○尚未北上與其同住，且被告甲○○亦不知此情。嗣於同年5 月22日3 、4 時許，被告
        丁○○為避免隔天要來搬家之搬家工人發現系爭槍彈，
        乃專程自台北市○○○路之DJ舞廳駕駛系爭車輛回前開
        租屋處，將系爭槍彈改放置在系爭車輛之副駕駛座腳踏
        板上，並再駕駛系爭車輛回DJ舞廳。是日4 時許，被告
        丁○○與其女姓友人從DJ舞廳改換至光復南路附近之紫
        色舞廳，將系爭車輛之鑰匙交予被告甲○○，被告甲○○隨後亦駕駛系爭車輛從DJ舞廳改換至紫色舞廳與被告
        丁○○會合，而其將系爭槍彈放置在系爭車輛之情，並
        未告知被告甲○○等情，已據被告丁○○於乙○審理時
        具結證稱明確，被告丁○○持有系爭槍彈，顯係1 人單
        獨起意，自始至終並未曾與被告甲○○有何犯意聯絡至
        明，公訴人認被告甲○○與被告丁○○有犯意聯絡云云
        ，顯屬無稽。
      (二)被告甲○○雖於警詢時自承：「我是於94年3 至4 月間
        從雲林縣上台北市時，即看到同學（按即被告丁○○）
        在駕駛自小客6N－3307號車使用至今，期間我常跟他借
        自小客6N－3307號車使用多次」等語（見偵字第8938號
        卷第13頁），檢察官偵查時亦自承：「與黃是共同使用
        的，每次開車我都是借了，還了後再借」等語（同前偵
        卷第82頁），復於乙○行準備程序自承：系爭車輛係被
        告2 人共同使用等語（見乙○94年10月11日準備程序筆
        錄第5 頁），然而，所謂「共同使用」，參之被告甲○○所言，仍需向被告丁○○借用，亦即系爭車輛乃係被
        告丁○○所支配管領，則被告甲○○使用系爭車輛，衡
        諸常情，應僅係以「借用人」身分使用，易言之，尚難
        以被告丁俊言前開之自承，即認系爭車輛係被告2 人所
        共同支配管領，更不足以認定被告甲○○與被告丁○○
        有共同持有系爭槍彈之行為分擔。
      (三)公訴人雖認依被告甲○○於警詢及偵查時之供述，可以
        證明被告甲○○確實知悉系爭槍彈置放在系爭車輛內之
        情云云，然查，乙○細譯被告甲○○於警詢及檢察官偵
        查時之供稱，僅坦承其於94年5 月22日4 時許，駕駛系
        爭車輛時，確有看到有1 個紙盒之情，惟否認知悉該紙
        盒內裝有系爭槍彈，則公訴人前開指訴，顯不足為據。
        況且，系爭槍彈乃係被告丁○○1 人於是日3 、4 時許
        ，專程自台北市○○○路之DJ舞廳駕駛系爭車輛回前開
        租屋處，將系爭槍彈改放置在系爭車輛之副駕駛座腳踏
        板上，復於是日4 時許，再將系爭車輛之鑰匙交予被告
        甲○○，被告甲○○隨後始駕駛系爭車輛從DJ舞廳改換
        至紫色舞廳與被告丁○○會合，已如前述，則被告丁○○將系爭槍彈置放在系爭車輛內後，被告甲○○使用系
        爭輛之時間，亦不過是自台北市○○○路之DJ舞廳至光
        復南路之紫色舞廳，僅有一小段路，業據證人丁○○於
        乙○審理時證稱明確（見乙○審判筆錄第15頁），參以
        被告甲○○供稱：該路段約10分鐘車程等語（同前筆錄
        第29頁），被告甲○○既然僅係借用系爭車輛從DJ舞廳
        改換至紫色舞廳之10分鐘路程，則衡諸一般經驗法則，
        被告甲○○主觀上僅係使用系爭車輛，對於置放系爭槍
        彈之紙盒當未有支配管領之認知。再者，裝置系爭槍彈
        之紙盒如將之放在該白色紙袋內，並無法看到紙盒裡面
        置放何物，亦據乙○於審理時當庭勘驗明確（見前開筆
        錄第38頁），則被告甲○○使用系爭車輛僅有一小段路
        程，其為了專注開車，無暇顧及副駕駛座腳踏板上之紙
        盒內到底裝了何物，衡情亦屬情誼之舉，事理之常；更
        何況，被告甲○○果真知悉紙盒內確裝有系爭槍彈，衡
        情自當盡量隱蔽系爭車輛，如將系爭車輛停放在停車場
        ，避免在三更半夜時因交通違規而遭警察臨檢、盤查之
        危險，或係將裝有系爭槍彈之紙盒藏匿在車內較不明顯
        之處，豈有將系爭車輛猶如公開似的將之停放在台北市
        ○○○路與南路東路4 段路口附近，而該紙盒猶然放置
        在副駕駛座之腳踏板上之理？基上，被告甲○○辯稱：
        其不知紙盒內裝有系爭槍彈等語，堪以採信。
      (四)證人丙○○雖於乙○審理時證稱：我打開紙盒時，被告
        甲○○都沒有反應，我一看到裡面是槍，轉頭看他時，
        他也沒有反應等語（見前開筆錄第33頁），公訴人乃據
        此認定被告甲○○應知悉該紙盒內所放置之物為系爭槍
        彈，否則豈會於查獲時如此鎮定云云，然查，一般人經
        警在其所借用之車輛內發現意想不到之物，當下之反應
        ，有人會大吃一驚，大聲為自己辯護，有人亦會大吃一
        驚，坦然聽令處置，並適時表明自己之立場，更有人則
        係拔腿就跑，避免惹禍上身，凡此往往因人而異，參以
        被告甲○○所述：「我當時是真的不知道車上有放槍彈
        ，如果知道我就跑了，為何還不走，我當時也嚇了一跳
        ，不是鎮定」等語（見前開筆錄第39頁），其當下之反
        應，經核亦符常情，從而，尚難據此即認定被告甲○○
        知悉系爭槍彈置放在系爭車輛內，而與被告丁○○共同
        持有之甚明，公訴人前開指訴，不足採信。
      (五)按證人係憑藉其個人對事發當時所見所聞之記憶及理解
        ，事後加以陳述，惟通常一般人之認知及記憶的運作，
        與電視或錄影帶、照相機隨時均能如實重現事件之特性
        迥然不同，一般人縱令刻意記憶並立時陳述複誦，尚且
        無法鉅細靡遺描述事件發生之全部細節，遑論人類之記
        憶及理解能力與機器不可同日而語，隨著時間的消逝及
        個人記憶力優劣之差異，不僅事件之記憶隨時間經過而
        逐漸淡忘，2 以上不同個體，對於同一事件之描述，亦
        受制對事件注意力、記憶力及理解力不同，對於事件之
        細節描述部分，絕無可能毫無差池，此莫非係供述證據
        之特性之一，自非可僅以細微陳述不一，遽全盤捨棄其
        供述證據而不採。查被告丁○○於乙○審理時，以證人
        身分且以隔離方式接受詰問，被告丁○○與甲○○2 人
        之供述，就相同之細節問題，包括被告甲○○何時上來
        台北與被告丁○○同住？查獲當天凌晨被告2 人如何到
        DJ舞廳？究竟有幾個人去DJ舞廳？被告2 人後來如何由
        DJ舞廳改到紫色舞廳？被告丁○○將系爭槍彈放置在系
        爭車輛回到DJ舞廳後，如何將系爭車輛之鑰匙交給被告
        甲○○？被告2 人之供述，經核互有不符，然而，被告
        甲○○並未與被告丁○○有何共同持有之犯意聯絡與行
        為分擔，已為被告2 人所供述一致之事實，且參諸其他
        間接證據亦無法證明被告甲○○與被告丁○○有何共同
        持有之犯行，已如前述，是以，縱使被告2 人確有前開
        互有不符之供述，亦不足以據此即全盤否認被告丁○○
        前開證述之可信性。
  五、綜上所述，乙○依調查所得證據尚無法以被告甲○○曾與
      被告丁○○共同居住在前開租屋處，且曾經駕駛系爭車輛
      ，即遽以推測或擬制其有前開犯行，此外，復查並無其他
      積極證據足以證明被告甲○○有前開犯行，揆諸前開說明
      ，被告甲○○被訴與被告丁○○共同持有系爭槍彈罪嫌，
      應屬不能證明，應為無罪之諭知。
  六、又本件事證既已明確，被告甲○○聲請將系爭槍彈暨前開
      紙盒、紙袋等，併送法務部調查局或內政部警政署刑事警
      察局採驗，以明其上是否有被告甲○○之指紋云云，經查
      ，前開紙盒業經台北市政府警察局松山分局鑑驗後，並未
      採獲可供比對之指紋，有該分局94年11月1 日北市警松分
      刑字第09433495000 號函附於乙○卷可稽，而前開紙袋於
      經警查獲時，查獲警員已觸摸過，業據證人丙○○於乙○
      審理時供稱明確（見前開筆錄第33頁），另系爭槍彈業已
      經鑑驗，衡情亦經相關人員觸摸過，是以，該紙袋及系爭
      槍彈等物，即使送鑑驗，亦無實益而無此必要，併此敘明
      。
據上論斷，應依刑事訴訟法第299 條第1 項前段、第301 條第1
項、槍砲彈藥刀械管制條例第7 條第4 項、第12條第4 項、刑法
第11條前段、第55條、第42條第2 項、第38條第1 項第1 款、罰
金罰鍰提高標準條例第2 條，現行法規所定貨幣單位折算新臺幣
條例第2 條，判決如主文。
本案經檢察官黃紋綦到庭執行職務。
中　　華　　民　　國　　94　　年　　11　　月　　17　　日
　　　　　　　　　刑事第七庭  審判長法　官　梁耀鑌
                                    法  官  蔡正雄
                                    法  官  蔡守訓
以上正本證明與原本無異。
如不服本判決，應於判決送達後10日內向乙○提出上訴狀（應抄
附繕本）。
                                    書記官  廖純瑜
中　　華　　民　　國　　94　　年　　11　　月　　17　　日
附錄：本案論罪科刑法條全文：
槍砲彈藥刀械管制條例第7條
未經許可，製造、販賣或運輸火砲、肩射武器、機關槍、衝鋒槍
、卡柄槍、自動步槍、普通步槍、馬槍、手槍或各類砲彈、炸彈
、爆裂物者，處死刑、無期徒刑或7年以上有期徒刑；處徒刑者
，併科新台幣3千萬元以下罰金。
未經許可，轉讓、出租或出借前項所列槍砲、彈藥者，處無期徒
刑或 5 年以上有期徒刑，併科新台幣 1 千萬元以下罰金。
意圖供自己或他人犯罪之用，而犯前二項之罪者，處死刑或無期
徒刑；處徒刑者，併科新台幣 5 千萬元以下罰金。
未經許可，持有、寄藏或意圖販賣而陳列第 1 項所列槍砲、彈藥
者，處 5 年以上有期徒刑，併科新台幣 1 千萬元以下罰金。
第 1 項至第 3 項之未遂犯罰之。
槍砲彈藥刀械管制條例第12條
未經許可，製造、販賣或運輸子彈者，處 1 年以上 7 年以下有
期徒刑，併科新台幣 500 萬元以下罰金。
未經許可，轉讓、出租或出借子彈者，處 6 月以上 5 年以下有
期徒刑，併科新台幣 300 萬元以下罰金。
意圖供自己或他人犯罪之用，而犯前二項之罪者，處 3 年以上
10 年以下有期徒刑，併科新台幣 700 萬元以下罰金。
未經許可，持有、寄藏或意圖販賣而陳列子彈者，處 5 年以下有
期徒刑，併科新台幣 300 萬元以下罰金。
第 1 項至第 3 項之未遂犯罰之。
